【裁判字號】    99,訴,237
【裁判日期】    990825
【裁判案由】    違反毒品危害防制條例
【裁判全文】
臺灣花蓮地方法院刑事判決               99年度訴字第237號
公  訴  人  臺灣花蓮地方法院檢察署檢察官
被      告  乙○○
選任辯護人  曾泰源律師（法律扶助基金會指派）
上列被告因違反毒品危害防制條例案件，經檢察官提起公訴（99
年度偵字第2303號），本院判決如下：
    主  文
乙○○犯如附表所示之罪，各處如附表所示之刑。應執行有期徒
刑陸年拾月，未扣案販賣第二級毒品所得共計新臺幣壹萬壹仟元
沒收，如全部或一部不能沒收時，以其財產抵償之。
    事  實
一、乙○○明知安非他命屬毒品危害防制條例第2條第2 項第2款
    所稱之第二級毒品，依法不得持有及販賣。竟基於販賣第二
    級毒品安非他命之犯意，以行動電話門號0000000000號作為
    聯絡工具，分別於如附表所示之時間、地點，以如附表所示
    之價格及數量，販賣第二級毒品安非他命予如附表所示之人
    ，嗣於民國99年5月26日下午2時45分許，經花蓮縣警察局鳳
    林分局員警在花蓮縣花蓮市○○街32號依法拘提到案，因而
    查獲上情。
二、案經花蓮縣警察局鳳林分局報告臺灣花蓮地方法院檢察署檢
    察官偵查起訴。
    理  由
壹、證據能力：
一、按被告以外之人於審判外之言詞或書面陳述，除法律有規定
    者外，不得作為證據。又被告以外之人於偵查中向檢察官所
    為之陳述，除顯有不可信之情況者外，得為證據；被告以外
    之人於審判外之陳述，經當事人於審判程序同意作為證據，
    法院審酌該言詞陳述或書面陳述作成時之情況，認為適當者
    ，亦得為證據。當事人、代理人或辯護人於法院調查證據時
    ，知有第159條第1項不得為證據之情形，而未於言詞辯論終
    結前聲明異議者，視為有前項之同意，刑事訴訟法第 159條
    第1項、第159條之1第2項及第159條之5分別定有明文。查證
    人張雅琪、林志強及邱詩婷於警詢時之陳述，雖不合刑事訴
    訟法第159條第1項得為證據之要件，惟公訴人、辯護人及被
    告乙○○對於上開審判外之言詞陳述，均業於本院準備程序
    中表示無意見，且迄於本案言詞辯論終結前亦未聲明異議，
    而本院審酌其言詞陳述作成之情況，核無違法取證及證明力
    明顯過低之瑕疵，亦認為以之作為證據為適當，又證人張雅
    琪、林志強及邱詩婷於偵查中之陳述，亦無顯不可信之情形
    ，故依上開規定，證人張雅琪、林志強及邱詩婷於警詢及偵
    查中之陳述，均具有證據能力。
二、按偵查中由檢察官依司法警察機關聲請或依職權以書面記載
    第11條之事項，並敘明理由、檢附相關文件，聲請該管法院
    核發通訊監察書後，即得實施通訊監察，通訊保障及監察法
    第5條第2項定有明文。經查，本案員警對卷附行動電話實施
    監聽錄音，已依法由檢察官向本院聲請核發通訊監察書，有
    通訊監察書（含通訊監察書電話附表）在卷可稽。又依據該
    通訊監察書暨電話附表記載，案由涉嫌觸犯之法條為毒品危
    害防制條例第4條第1項，實施監察通訊，監察方法為監聽、
    錄音及其他，因此，前開通訊監察書均已載明涉嫌觸犯案由
    、監察對象、監察之通訊種類及號碼等足資識別之特徵、監
    察處所、理由、方法、聲請機關或依職權核發、執行機關、
    適用法條、監聽結果報告等事項，已符合前開法定要件，是
    以本案員警對被告所使用之行動電話實施監聽錄音，並未逾
    越授權實施監察之範圍。再者，被告於監聽過程透露犯罪行
    為之陳述，並非因員警監聽所致，其陳述係出於被告之自由
    意思，自可採信，因之監聽錄音所取得之證據，有證據能力
    。又監聽錄得之錄音，係憑機械力照錄，未經人為操作，復
    未伴有個人主觀意見在內，應有證據能力；偵查犯罪機關依
    法定程序監聽之錄音，如已踐行調查證據程序，固非不可採
    為認定犯罪事實之基礎，此觀刑事訴訟法第165 條之1第2項
    之規定自明，又監聽錄音製作之譯文，如僅為偵查犯罪機關
    單方面製作，而被告或訴訟關係人對其真實性復有爭執，法
    院自應依上開規定勘驗該監聽之錄音踐行調查證據之程序，
    以確認該監聽錄音譯文之真實性，定其取捨，不得逕以該監
    聽錄音之譯文，採為認定被告有罪之基礎，最高法院93年度
    臺上字第2263號判決意旨可資參照。故將監聽之內容製作成
    譯文，乃將上開具有證據能力監聽錄得之錄音具體為文字紀
    錄，此部分雖屬傳聞，然本件被告及辯護人對於監聽譯文之
    內容均不爭執，且本件通訊監聽譯文係由承辦員警基於查緝
    本案之偵查過程中所製作，無證據顯示存有詐偽或虛飾之情
    事，應無顯不可信之情形，則該監聽譯文依據刑事訴訟法第
    159條之5規定，即有證據能力。
貳、實體部分：
一、上揭犯罪事實，業據被告乙○○於本院審理中坦承不諱，核
    與證人張雅琪、林志強及邱詩婷於警詢時及偵訊中證述之情
    節相符，且有被告所使用行動電話門號0000000000號通訊監
    察譯文附卷可稽，足認被告之自白與事實相符，應堪採信。
    本案罪證明確，被告犯行洵堪認定，自應依法論科。
二、核被告如附表所示各次行為，均係犯毒品危害防制條例第 4
    條第2 項之販賣第二級毒品罪。被告各次持有第二級毒品之
    低度行為，應分別為販賣之高度行為所吸收，不另論罪。又
    被告5 次販賣第二級毒品，犯意各別，行為互殊，應予分論
    併罰。查被告販賣第二級毒品安非他命予他人之犯行，固戕
    害他人身心應受非難，惟其所販賣毒品之數量尚非極鉅，且
    販賣對象僅有證人張雅琪、林志強及邱詩婷3 人，並未廣泛
    流入市面，危害程度尚非甚廣，與大量散播毒品之大盤、中
    盤毒販相較其間顯然有別，衡情自屬情輕法重，其犯罪情狀
    不無可憫恕之處，本院認為縱分別處以毒品危害防制條例第
    4條第2項之法定最低刑度，猶嫌過重，為鼓勵其脫離毒品控
    制及給予自新機會，爰就被告各次販賣第二級毒品安非他命
    之犯行，均依刑法第59條之規定，酌予減輕其刑。爰審酌被
    告素行尚可，有台灣高等法院被告前案紀錄表 1份在卷可憑
    ，其年富力壯，具有相當之工作能力，竟不思以正途賺取財
    物，為圖得一己之私利，無視於國家防止毒品危害之禁令，
    竟販賣毒品安非他命予他人，不僅助長毒品氾濫，戕害他人
    之身心發展，且足以使購買及施用者導致精神障礙、性格異
    常，甚至造成生命危險之生理成癮性及心理依賴性，侵害社
    會法益甚鉅，並衡及被告犯後於本院審理時始坦承犯罪，及
    其犯罪動機、目的、犯罪時所受之刺激、手段等一切情狀，
    分別量處如主文所示之刑，並定其應執行之刑，以資懲儆。
三、沒收部分：
    又按犯第4條至第9條、第12條、第13條或第14條第1項、第2
    項之罪者，其供犯罪所用或因犯罪所得之財物，均沒收之，
    如全部或一部不能沒收時，追徵其價額或以其財產抵償之，
    毒品危害防制條例第19條第1 項定有明文，且此條項關於供
    犯罪所用或因犯罪所得之財物均沒收之規定，因無「不問屬
    於犯人與否均沒收」之特別規定，故仍有刑法第38條第1 項
    第2、3 款、第3項前段之適用，即供犯罪所用或因犯罪所得
    之財物，以屬於犯人所有者為限，始得依毒品危害防制條例
    第19條第1項規定沒收（最高法院89年度台上字第5605 號參
    照），另因同條項係採義務沒收原則，故犯罪所得之對價，
    不問其中成本若干，利潤多少，均應全部諭知沒收，且該條
    所稱「追徵其價額」者，必限於所沒收之物為金錢以外之其
    他財物而無法沒收時，始應追徵其價額，使其繳納與原物相
    當之價額，如所得財物為金錢而無法沒收時，應以其財產抵
    償之，而不發生追徵價額之問題。查被告如附表所示販賣毒
    品所得之財物共計11000 元，雖未扣案，仍均應依上開規定
    ，宣告沒收，如全部或一部不能沒收時，應以其財產抵償之
    。至行動電話門號0000000000號，並未扣案，且雖係被告供
    聯繫販毒所用之物，但該門號登記者為被告之父即案外人甲
    ○○，業據被告供承在卷（見被告99 年5月26日警詢筆錄）
    ，並有中華電信資料查詢單1 紙附卷可稽，難認為被告所有
    之物，此又非違禁物，揆諸上揭說明，自難併予宣告沒收，
    附此敘明。
據上論斷，應依刑事訴訟法第299條第1項前段，毒品危害防制條
例第4條第2項、第19條第1項，刑法第11條前段、第59 條、第51
條第5款，判決如主文。
本案經檢察官簡淑如到庭執行職務。
中    華    民    國    99    年    8     月    25    日
                  刑事第一庭  審判長  法  官  陳世博
                                      法  官  林恒祺
                                      法  官  曹庭毓
以上正本證明與原本無異。
如不服本判決應於收受送達後10日內向本院提出上訴書狀，並應
敘述具體理由。其未敘述上訴理由者，應於上訴期間屆滿後20日
內向本院補提理由書(均須按他造當事人之人數附繕本)「切勿逕
送上級法院」。
中    華    民    國    99    年    8     月    26    日
                                      書記官
附表：
┌──┬──────┬──────┬────────┬─────────┐
│編號│犯罪時間    │交易對象    │交易金額（新臺幣│主文              │
│    │            ├──────┤）及數量        │                  │
│    │            │交易地點    │                │                  │
├──┼──────┼──────┼────────┼─────────┤
│1   │98年8月17 日│張雅琪      │2000元、0.3公克 │乙○○販賣第二級毒│
│    │上午8時許   ├──────┤                │品，處有期徒刑伍年│
│    │            │花蓮遠東百貨│                │陸月，未扣案之販賣│
│    │            │附近之明義街│                │第二級毒品所得新臺│
│    │            │32號旁      │                │幣貳仟元沒收，如全│
│    │            │            │                │部或一部不能沒收時│
│    │            │            │                │，以其財產抵償之。│
├──┼──────┼──────┼────────┼─────────┤
│2   │98年8月18 日│張雅琪      │2000元、0.3公克 │乙○○販賣第二級毒│
│    │下午1時5分許├──────┤                │品，處有期徒刑伍年│
│    │            │花蓮縣花蓮市│                │陸月，未扣案之販賣│
│    │            │中正國小側門│                │第二級毒品所得新臺│
│    │            │附近        │                │幣貳仟元沒收，如全│
│    │            │            │                │部或一部不能沒收時│
│    │            │            │                │，以其財產抵償之。│
├──┼──────┼──────┼────────┼─────────┤
│3   │98年8月20 日│張雅琪      │2000元、0.3公克 │乙○○販賣第二級毒│
│    │晚上8時10分 ├──────┤                │品，處有期徒刑伍年│
│    │            │花蓮遠東百貨│                │陸月，未扣案之販賣│
│    │            │附近之明義街│                │第二級毒品所得新臺│
│    │            │32號旁      │                │幣貳仟元沒收，如全│
│    │            │            │                │部或一部不能沒收時│
│    │            │            │                │，以其財產抵償之。│
├──┼──────┼──────┼────────┼─────────┤
│4   │98年10月6日 │林志強      │4000元、1公克   │乙○○販賣第二級毒│
│    │中午12時20分├──────┤                │品，處有期徒刑陸年│
│    │            │花蓮縣花蓮市│                │，未扣案之販賣第二│
│    │            │美崙山公園米│                │級毒品所得新臺幣肆│
│    │            │老鼠雕像附近│                │仟元沒收，如全部或│
│    │            │            │                │一部不能沒收時，以│
│    │            │            │                │其財產抵償之。    │
├──┼──────┼──────┼────────┼─────────┤
│5   │98年10月7日 │邱詩婷      │1000元、1小包   │乙○○販賣第二級毒│
│    │凌晨4時許   ├──────┤                │品，處有期徒刑伍年│
│    │            │花蓮遠東百貨│                │肆月，未扣案之販賣│
│    │            │附近之明義街│                │第二級毒品所得新臺│
│    │            │32號旁      │                │幣壹仟元沒收，如全│
│    │            │            │                │部或一部不能沒收時│
│    │            │            │                │，以其財產抵償之。│
└──┴──────┴──────┴────────┴─────────┘
附錄本判決論罪之法律條文：
毒品危害防制條例第4條第2項：
製造、運輸、販賣第二級毒品者，處無期徒刑或 7年以上有期徒
刑，得併科新臺幣1千萬元以下罰金。
毒品危害防制條例第19條第1項：
犯第4條至第9條、第12條、第13條或第14條第1項、第2項之罪者
，其供犯罪所用或因犯罪所得之財物，均沒收之，如全部或一部
不能沒收時，追徵其價額或以其財產抵償之。

司法院資訊處製作；財團法人民間司法改革基金會備份。
